臺灣高雄地方法院民事判決　九十一年度訴字第二三二八號
　　原　　　告　　台灣銀行
　　法定代理人　　丙○○
　　訴訟代理人　　丁○○
　　複代理人　　　甲○○
　　兼法定代理人　乙○○
　　被　　　告　　己○○
右當事人間清償債務事件，本院判決如左：
    主    文
被告應連帶給付原告新台幣貳佰伍拾捌萬捌仟柒佰貳拾肆元，及如附表所示之利息、
違約金。
訴訟費用由被告連帶負擔。
    事    實
甲、原告方面：
一、聲明：求為判決如主文所示。
二、陳述：
  (一)、被告華銨資訊有限公司（下稱華銨公司）分別於民國（下同）八十九年十一月
      十五日、九十年十二月十二月與原告簽訂最高額度均為新台幣（下同）三百萬
      元之借據二紙，其中於八十九年十一月十五日簽訂之契約約定，循環動用期限
      自八十九年十一月十五日起至九十年十一月十五日止，而在借款期限內由被告
      華銨公司在所訂額度內出具撥款通知書憑以撥款，每筆借用期限最長不超過一
      百八十日，被告華銨公司即應在上開日數內償還，至利率則按年率百分之八．
      ○七五機動調整（於系爭借款視為到期時為年息百分之七．六）；另於九十年
      十二月十二日簽訂之契約約定，循環動用期限自九十年十二月十二日起至九十
      一年十二月十二日止，而在借款期限內由被告華銨公司在所訂額度內出具撥款
      通知書憑以撥款，每筆借用期限最長不超過一百八十日，被告華銨公司即應在
      上開日數內償還；至利率則按年率百分之四．六五機動調整（於系爭借款視為
      到期時為年息百分之四．五二五），並由被告己○○、戊○○、乙○○擔任連
      帶保證人。並約定倘被告華銨公司未依約清償或有經票據交換所公告拒絕往來
      之情事，原告得不經催告逕行終止契約，追償全部借款本息，被告華銨公司並
      應連帶給其逾期六個月以內者，按上開利率百分之十，逾期六個月以上者，另
      按上開利率百分之二十計付之違約金。詎被告華銨公司自九十一年一月二十五
      日經票據交換所公告拒絕往來後起即未依約繳納本息，是依上述約定，上開借
      款應視為全部到期。嗣經原告於九十一年七月二日及同年二十六日依約定主張
      抵銷被告華銨公司及己○○之存款計四十六萬三千二百四十四元後，上開二筆
      借款尚分別積欠如附表所示之金額，共計二百五十八萬八千七百二十四元尚未
      償還，被告華銨公司既為借款人，依消費借貸法律關係，自應償還系爭借款，
      而被告己○○、戊○○、乙○○既為連帶保證人，依連帶保證法律關係自應與
      被告華銨公司負連帶給付之責。
  (二)、被告華銨公司於八十九年十一月及九十年十二月間邀同其餘被告向原告借款時
      ，確實經原告承辦行員依規定核對本人身分證件及印鑑卡，故被告戊○○辯稱
      九十年十二月十二日之借款，其並未擔任連帶保證人乙節，並無可採。況被告
      華銨公司於九十一年一月間經票據交換所公告拒絕往來後，被告戊○○曾於同
      年二月初至原告營業所向承辦行員抱怨係遭被告華銨公司拖累，其並於同月二
      十八日寄發存證信函予原告，信函中並自承係被告華銨公司保證人，該存證信
      函所蓋印章與被告戊○○於借據及印鑑卡上之印章亦屬同一，益見被告戊○○
      所辯純屬脫責之詞。
三、證據：提出放款借據、利率資料各二紙，票據信用資料查覆單乙紙，撥款通知書
    、存款憑條、一般放款放出查詢單各四紙，放款明細登錄卡六紙，留存印鑑聲明
    書、存證信函各乙份，戊○○身分證影本乙枚；並聲請傳訊證人胡一申。
乙、被告戊○○方面：
一、聲明：求為判決駁回原告之訴。
二、陳述：被告戊○○固就被告華銨公司於八十九年十一月十五日與原告簽訂之借款
    契約擔任連帶保證人，然九十年十二月十二日之借款，被告戊○○並未擔任連帶
    保證人。
三、證據：提出本院九十一年度雄簡字第七○二號民事判決。
丙、被告華銨公司、己○○、乙○○方面：
    被告華銨公司、己○○、乙○○未於言詞辯論期日到場，亦未提出準備書狀作何
    聲明或陳述。
    理    由
一、本件被告華銨公司、己○○、乙○○經合法通知，未於言詞辯論期日到場，核無
    民事訴訟法第三百八十六條各款所列情形，爰依原告聲請，由其一造辯論而為判
    決。
二、原告主張被告華銨公司分別於八十九年十一月十五日、九十年十二月十二月與原
    告簽訂最高額度均為三百萬元之借據二紙，其中於八十九年十一月十五日簽訂之
    契約約定，循環動用期限自八十九年十一月十五日起至九十年十一月十五日止，
    而在借款期限內由被告華銨公司在所訂額度內出具撥款通知書憑以撥款，每筆借
    用期限最長不超過一百八十日，被告華銨公司即應在上開日數內償還，至利率則
    按年率百分之八．○七五機動調整（於系爭借款視為到期時為年息百分之七．六
    ）；另於九十年十二月十二日簽訂之契約約定，循環動用期限自九十年十二月十
    二日起至九十一年十二月十二日止，而在借款期限內由被告華銨公司在所訂額度
    內出具撥款通知書憑以撥款，每筆借用期限最長不超過一百八十日，被告華銨公
    司即應在上開日數內償還；至利率則按年率百分之四．六五機動調整（於系爭借
    款視為到期時為年息百分之四．五二五），並由被告己○○、乙○○擔任連帶保
    證人。並約定倘被告華銨公司未依約清償或有經票據交換所公告拒絕往來之情事
    ，原告得不經催告逕行終止契約，追償全部借款本息，被告華銨公司並應連帶給
    其逾期六個月以內者，按上開利率百分之十，逾期六個月以上者，另按上開利率
    百分之二十計付之違約金。詎被告華銨公司自九十一年一月二十五日經票據交換
    所公告拒絕往來後起即未依約繳款等情，業據提出放款借據、利率資料各二紙，
    票據信用資料查覆單乙紙，撥款通知書、存款憑條、一般放款放出查詢單各四紙
    ，放款明細登錄卡六紙為證，並為被告戊○○所不爭執，而被告華銨公司、己○○、乙○○經合法通知，未於言詞辯論期日到場，亦未提出準備書狀作何聲明或
    陳述，是原告此部分之主張堪信為真實。
三、至原告主張被告戊○○亦為系爭二筆借款之連帶保證人乙節，被告戊○○則否認
    其曾就被告華銨公司於九十年十一月十二日與原告簽訂之借款契約擔任連帶保證
    人，並執上揭情詞置辯。經查，系爭被告華銨公司於八十九年十一月十五日及九
    十年十二月十二日與原告簽訂之借款契約，係由訴外人即原告公司員工胡一申擔
    任徵信及對保業務，當時係被告戊○○親自持身分證到原告公司博愛分行對保，
    經訴外人胡一申核對身分無訛後再請被告戊○○於借據上簽名，而蓋於借據上之
    章係被告戊○○拿到銀行，該印章且與被告戊○○留存於原告公司之印鑑章相同
    等情，已經證人胡一申結證在卷（見本院九十一年九月二十日言詞辯論筆錄）。
    又被告戊○○確於九十一年二月二十八日寄發存證信函予原告，亦據原告提出存
    證信函乙份為證，該信函之真正性並為被告戊○○所不否認，而觀諸該存證信函
    上之筆跡，與上開被告華銨公司於九十年十二月十二日與原告簽訂之借款契約上
    連帶保證人欄所載「戊○○」等字之筆跡，並無二致，顯見該借據確係被告戊○○親簽無訛，是被告戊○○上揭所辯，實無足取，而其確就系爭二筆借款擔任連
    帶保證人，資可認定。
四、按稱消費借貸者，謂當事人約定，一方移轉金錢或其他代替物之所有權於他方，
    而他方以種類、品質、數量相同之物返還之契約。借用人應於約定期限內，返還
    與借用物種類、品質、數量相同之物。遲延之債務，以支付金錢為標的者，債權
    人得請求依法定利率計算之遲延利息。但約定利率較高者，仍從其約定利率。當
    事人得約定債務人不履行債務時，應支付違約金。民法第四百七十四條、第四百
    七十八條、第二百三十三條第一項、第二百五十條第一項分別定有明文。又稱保
    證者，謂當事人約定，一方於他方之債務人不履行債務時，由其代負履行責任之
    契約。保證債務，除契約另有訂定外，包含主債務之利息、違約金、損害賠償及
    其他從屬於主債務之負擔，民法第七百三十九條、第七百四十條亦分別定有明文
    。本件被告華銨公司既積欠原告系爭二筆借款計二百五十八萬八千七百二十四元
    ，該債權並已經視為到期，而被告戊○○、己○○、乙○○又係系爭借款之連帶
    保證人，則原告依消費借貸及連帶保證之法律關係，請求被告連帶給付本金二百
    五十八萬八千七百二十四元，及如附表所示之利息、違約金，即屬有據，應予准
    許。
五、本件事證已臻明確，兩造其餘主張、陳述及所提證據，核與判決結果無影響，爰
    不逐一論述，附此敘明。
六、結論：本件原告之訴為有理由，依民事訴訟法第三百八十五條第一項前段、第八
    十五條第二項，判決如主文。
中　　　華　　　民　　　國　　九十一　　年　　 十一 　　月　　二十七　　日
                              臺灣高雄地方法院民事第五庭
~B法　　　官　徐美麗
右為正本係照原本作成。
如不服本判決，應於送達後廿日內，向本院提出上訴狀並表明上訴理由，如於本判決
宣示後送達前提起上訴者，應於判決送達後十日內補提上訴理由書（須附繕本）。
中　　　華　　　民　　　國　　九十一　　年　　 十一 　　月　　二十七　　日
~B法院書記官　楊明月
